【裁判字號】    98,家聲,72
【裁判日期】    980331
【裁判案由】    核定遺產管理人報酬
【裁判全文】
臺灣高雄地方法院民事裁定              98年度家聲字第72號
聲  請  人  林敏澤律師即被繼承人甲○○之遺產管理人
上聲請人聲請核定遺產管理人報酬事件，本院裁定如下：
    主  文
聲請人任被繼承人甲○○（男，民國○○○年○月○日生，身分
證統一編號：Ｖㄧ00000000號）之遺產管理人之報酬核
定為新臺幣拾萬元。
程序費用新臺幣壹仟元由被繼承人甲○○之遺產負擔。
    理  由
一、按「遺產管理人，得請求報酬，其數額由親屬會議按其勞力
    及其與被繼承人之關係酌定之。」、「依本法之規定應開親
    屬會議時，由當事人、法定代理人或其他利害關係人召集之
    。」、「親屬會議不能召開或召開有困難時，依法應經親屬
    會議處理之事項，由有召集權人聲請法院處理之。」，民法
    第1183條、第1129條、第1132條第2 項前段分別定有明文。
二、聲請意旨略以：聲請人前經本院96年度財管字第142 號民事
    裁定選任為被繼承人之遺產管理人。嗣依本院97年度家催字
    第192 號民事裁定為公示催告，並已刊登於新聞紙，嗣聲請
    人編製遺產清冊、債權人清冊、代支費用、函詢陳麗美被繼
    承人生前與光慶工程顧問股份有限公司所訂定之房屋租賃契
    約詳情、函查被繼承人欠繳之地價稅、房屋稅等管理遺產之
    行為，另被繼承人所遺坐落高雄市苓雅區○○○段1562地號
    土地及其上18364 、18374 建號（聲請狀誤載1836號至1839
    號）之建物已經債權人臺灣中小企業銀行股份有限公司聲請
    強制執行，並於98年3 月6 日進行第二次拍賣，而被繼承人
    已知之債權人有臺灣中小企業銀行股份有限公司、高雄市稅
    捐稽徵處苓雅分處、高雄市稅捐稽徵處小港分處，屏東縣政
    府稅務局恆春分局，對被繼承人之債權總計新臺幣（下同）
    67,108,081元未受清償，茲因遺產管理人之報酬已難期待由
    親屬會議酌定，爰依民法第1138條規定及「代管無人承認繼
    承作業要點」第14點第3 項規定，以管理遺產報酬不得低於
    遺產現值百分之一為計算標準，狀請本院酌定本件遺產管理
    人報酬等語。
三、經查：
  (一)本件被繼承人死亡後，其繼承人均已拋棄繼承權，且未經親
    屬會議選定遺產管理人，經本院選任聲請人為被繼承人之遺
    產管理人乙節，有聲請人提出之土地登記謄本、建物登記謄
    本於土地所有權部、建物所有權部之管理者為林敏澤，其他
    登記事項：此管理者係遺產管理人等語、本院97年度家催字
    第192 號民事裁定附卷可稽，堪信為真實。準此，聲請人顯
    難召開親屬會議酌定其管理遺產之報酬，是其本於利害關係
    人之地位，聲請本院酌定報酬，洵屬有據。
  (二)聲請人主張之前揭事實，除上述土地登記謄本、建物登記謄
    本及民事裁定外，另據其提出被繼承人之財政部國稅局財產
    歸屬資料清單、財政部高雄市國稅局94、95年度綜合所得稅
    各類所得資料清單、遺產清冊、已知債權人清冊、聲請人之
    管理遺產事務進行狀況表、已將公示催告裁定刊登於新聞紙
    之陳報狀、向法務部行政執行署高雄行政執行處對房屋稅條
    例執行事件之陳報狀、被繼承人與光慶工程顧問（股）公司
    所簽訂之房屋租賃契約書、土地所有權狀、建築改良物所有
    權狀、土地租賃契約書暨附約、存證信函、函詢陳麗美關於
    承租人欠繳租金之事暨陳麗美之回覆狀、屏東縣政府稅務局
    恆春分局98年2 月9 日屏稅恆分貳字第0980631012號函、98
    年2 月24日屏稅恆分貳字第0980631822號函、代管無人承認
    繼承遺產作業要點及其他為被繼承人遺產所為種種管理行為
    之陳報狀及與機關間往來之函文等件影本各1 份為證，堪信
    為真實。本院審酌：被繼承人之遺產有土地6 筆、房屋2 筆
    及投資1 筆，合計現值為20,338,728元，其債權人有臺灣中
    小企業銀行股份有限公司、高雄市稅捐稽徵處苓雅分處、鼓
    山分處，屏東縣政府稅務局恆春分局，對被繼承人之債權金
    額總計67,108,081元暨其中33,584,813元之利息、違約金未
    受清償，債務人有光慶工程顧問有限公司，除此之外，尚無
    其他債權人陳報債權、債務或遺贈；又聲請人業已公示催告
    、登報、查詢被繼承人財產、向屏東恆春地政事務所辦理遺
    產管理人登記、通知債權人陳報債權等管理遺產行為，後續
    尚有強制執行等其他事項待理，聲請人處理上開事務及後續
    所需時間之久暫、耗費人力之程度及各債權人受償權利之保
    障等一切情狀，認聲請人任被繼承人遺產管理人之報酬金額
    ，核定為100,000 元（含已代為墊支之相關費用2,267 元【
    其中本院97年度家催字第192 號公示催告聲請費，已經上開
    裁定明示由被繼承人甲○○之遺產負擔，應予扣除】）為適
    當，爰酌定如主文第1 項所示。至財政部訂頒「代管無人承
    認繼承遺產作業要點」第14點第3 項規定，管理遺產報酬不
    得依於遺產現值百分之一，僅供法院斟酌，尚非為據以論酬
    之依據，併此敘明。
四、末按依法應由關係人（包括聲請人、相對人及其他利害關係
    人）負擔費用者，法院裁定命關係人負擔時，應一併確定其
    數額，非訟事件法第24條第1 項所明定。經核本件聲請事件
    ，應徵之程序費用為1,000 元，依非訟事件法第157 條規定
    ，應由遺產負擔，爰併予確定如主文第2 項所示，附此敘明
    。
五、依非訟事件法第157 條、第24條第1 項，裁定如主文。
中    華    民    國    98    年     3    月    31    日
                  家事法庭  司法事務官  任士慧
正本係照原本作成。
如對本裁定抗告，須於裁定送達後10日之不變期間內，向本院提
出抗告狀，並繳納抗告費新臺幣1,000元。
中    華    民    國    98    年    3     月    31    日
                                書記官  黃進遠


司法院資訊處製作；財團法人民間司法改革基金會備份。
